【裁判字號】    97,訴,417
【裁判日期】    970229
【裁判案由】    毒品危害防制條例
【裁判全文】
臺灣高雄地方法院刑事判決               97年度訴字第417號
公  訴  人  臺灣高雄地方法院檢察署檢察官
被      告  乙○○
                    （現另案於臺灣高雄監獄執行中）
上列被告因毒品危害防制條例案件，經檢察官提起公訴（96年度
毒偵字第7461號），經合議庭裁定由受命法官依簡式審判程序獨
任審理，本院判決如下：
    主  文
乙○○施用第一級毒品，累犯，處有期徒刑拾月。
    事  實
一、乙○○前於民國88年因施用毒品案件，經臺灣板橋地方法院
    （下稱板橋地院）裁定送觀察、勒戒後，認有繼續施用毒品
    傾向，復經板橋地院裁定送強制戒治，嗣於88年10月21日經
    裁定停止戒治餘付保護管束，於89年3 月25日保護管束期滿
    視為強制戒治執行完畢，並由臺灣板橋地方法院檢察署檢察
    官以90年度戒毒偵字第64號不起訴處分確定；其後又因施用
    毒品案件，經檢察官聲請強制戒治及起訴，經上開法院裁定
    送強制戒治，於93年1 月9 日因毒品危害防制條例修正釋放
    ，起訴部分則經上開法院以92年度訴緝字第251 號判決判處
    有期徒刑9 月確定，嗣再因施用毒品案件，經上開法院以93
    年度訴字第1178號判決判處有期徒刑1 年、8 月，應執行刑
    1 年4 月確定，上開2 罪並接續執行，嗣經假釋，於95 年3
    月10日縮刑期滿未經撤銷假釋，視為執行完畢。詎其猶不知
    戒絕毒癮，復基於施用第一級毒品海洛因犯意，於96年7 月
    25日某時，在高雄縣大寮鄉○○村○○路3 之3 號3 樓住處
    ，以將海洛因摻入針筒注射之方式，施用第一級毒品海洛因
    1 次。嗣於96年7 月26日下午4 時許，為警在高雄縣鳳山市
    ○○路90號高旗工商學校前查獲，經其同意採集尿液送驗，
    呈嗎啡陽性反應，因而查知上情。
二、案經高雄市政府警察局三民第二分局移請臺灣高雄地方法院
    檢察署檢察官偵查後起訴。
    理  由
一、按本件被告乙○○所犯係死刑、無期徒刑、最輕本刑為3 年
    以上有期徒刑以外之罪，其於準備程序就前揭被訴事實為有
    罪之陳述，經受命法官告知簡式審判程序之旨，並聽取其與
    公訴人之意見後，本院認無不得或不宜改依簡式審判程序進
    行之處，爰依刑事訴訟法第273 條之1 第1 項、第284 條之
    1 ，裁定本件由受命法官獨任進行簡式審判程序，合先敘明
    。
二、訊據被告對於上揭施用第一級毒品海洛因1 次之事實於本院
    準備程序及審理時坦承不諱，而被告為警採之尿液，經送請
    高雄市立凱旋醫院以酵素免疫法（EIA)及氣相層析質譜法（
    GC/MS)方法檢驗結果，呈施用海洛因後代謝而出之嗎啡陽性
    反應，有該醫院96年8 月6 日濫用藥物尿液檢驗報告及煙毒
    尿液送驗登記代碼對照表各1 紙附卷可稽。足徵被告前開施
    用第一級毒品海洛因1 次之自白核與事實相符，堪可採為論
    罪科刑之依據。綜上足認，被告施用第一級毒品海洛因犯行
    ，罪證明確，堪予認定。
三、又修正之毒品危害防制條例第20條就施用毒品者，祇於「初
    犯」及「5 年後再犯」2 種情形，有其追訴條件之限制，即
    須於初犯經觀察、勒戒或強制戒治釋放後，5 年內均無施用
    毒品之行為，始能認其前所實施之觀察、勒戒或強制戒治已
    足遮斷毒癮，而得於5 年後再犯時，再予適用初犯之規定，
    重行觀察、勒戒等程序。倘5 年內已經再犯，被依法追訴處
    罰，縱其第3 次（或第3 次以上）施用毒品之時間在初犯釋
    放5 年以後，即與「5 年後再犯」之情形有別，且因已於「
    5 年內再犯」，顯見其再犯率甚高，原實施觀察、勒戒或強
    制戒治，已無法收其實效，而無5 年戒斷期之存在，自無再
    經觀察、勒戒及強制戒治之必要，應得逕行追訴處罰。本件
    被告前因施用毒品，經觀察、勒戒及強制戒治，嗣於89年3
    月25日保護管束期滿視為強制戒治執行完畢，又於5 年內之
    92年間，因施用毒品而前經板橋地院以92年度訴緝字第251
    號判決判處有期徒刑9 月確定，嗣再因施用毒品案件，經上
    開法院以93年度訴字第1178號判決判處有期徒刑1 年、8 月
    ，應執行刑1 年4 月確定，有卷附臺灣高等法院被告前案紀
    錄表1 份可稽。被告既曾於「5 年內再犯」，且經法院判處
    罪刑確定，被告又自再度因施用毒品而被查獲等情，即非屬
    該條例第20條第3 項所定「5 年後再犯」之情形，檢察官逕
    行依毒品危害防制條例第23條第2 項之規定，予以追訴，自
    屬適法。
四、核被告所為，係犯毒品危害防制條例第10條第1 項之施用第
    一級毒品罪。被告持有第一級毒品並進而施用，其持有之低
    度行為，應為施用之高度行為所吸收，不另論罪。被告有如
    上事實欄所述前科事實，有臺灣高等法院被告前案紀錄表1
    份在卷可查，其受有期徒刑執行完畢後，5 年以內故意再犯
    本件有期徒刑以上之罪，為累犯，應依法加重其刑。爰審酌
    被告前因施用毒品，並經觀察、勒戒及強制戒治程序，仍未
    能徹底戒絕吸毒惡行，顯見意志不堅，惟念其犯後坦承犯行
    ，且施用毒品乃屬自戕行為，尚未害及他人等一切情狀，量
    處如主文所示之刑。
據上論斷，應依刑事訴訟法第273 條之1 第1 項、第299 條第1
項前段，毒品危害防制條例第10條第1項，刑法第11條前段、第
47條第1 項，判決如主文。
本案經檢察官甲○○到庭執行職務。
中    華    民    國    97    年    2     月    29    日
                  刑事第十一庭  法  官  黃宗揚
以上正本證明與原本無異。
如不服本判決應於收受本判決後10日內向本院提出上訴書狀，並
應敘述具體理由，如未敘述上訴理由者，應於上訴期間屆滿後20
日內補提理由書狀於本院（均須按他造當事人之人數附繕本）「
切勿逕送上級法院」。
中    華    民    國    97    年    2     月    29    日
                                書記官  王壹理
附錄本件論罪科刑法條：
毒品危害防制條例第10條
施用第一級毒品者，處 6 月以上 5 年以下有期徒刑。
施用第二級毒品者，處 3 年以下有期徒刑。


司法院資訊處製作；財團法人民間司法改革基金會備份。
